【裁判字號】    97,消債更,1091
【裁判日期】    980831
【裁判案由】    更生事件
【裁判全文】
臺灣臺北地方法院民事裁定          97年度消債更字第1091號
聲  請  人
即債務人    甲○○
代  理  人  劉韋廷律師
                        際法律事務所)
上列當事人因消費者債務清理事件聲請更生，本院裁定如下：
    主  文
聲請駁回。
聲請費用由聲請人負擔。
    理  由
一、按債務人與金融機構協商成立者，不得聲請更生或清算，但
    因不可歸責於己之事由，致履行顯有重大困難者，不在此限
    ；消費者債務清理條例第151條第5項有明文。又聲請更生或
    清算不合程式或不備其他要件者，法院應以裁定駁回之，但
    其情形可以補正者，法院應定期間先命補正，復為同條例第
    8條所明定。
二、查本件債務人向本院聲請更生雖主張：債務人因不能清償債
    務，與最大債權銀行安泰銀行成立協商，約定自民國（下同）
    95年4月起，按月分80期，每月清償新臺幣（下同）28,466元
    ，惟因經濟不景氣，債務人目前所從事之計程車營業服務，每
    月平均收入僅有26,000元，入不敷出只好向親友借貸償還每月
    攤還金，雖嗣後與安泰銀行再次協商，以每月5,300元清償債
    務，但仍無法負擔協商攤還金顯，屬不可歸責於己之事由致履
    行顯有重大困難云云。惟查：
    (一)按債務人與金融機構協商成立者，除非因不可歸責於己之
      事由，致履行顯有重大困難，否則不得聲請更生或清算，
      本條例第151條第5項規定意旨甚明。是債務清償方案成立
      後，固由債務人按其條件履行，惟需於其後發生情事變更
      ，在清償期間收入或收益不如預期，致該方案履行困難甚
      或履行不能，因不可歸責於己，始能依本條例第151條第5
      項但書之規定聲請更生或清算。此項規定旨在避免債務人
      任意毀棄已成立之協商，濫用更生或清算之裁判上債務清
      理程序，蓋以債務清償方案係經當事人行使程序選擇權所
      為之債務清理契約，債務人自應受該成立之協議所拘束。
      是故，本件應先探究債務人之毀諾是否符合本條例第151
      條第5項但書所稱「因不可歸責於己之事由，致履行顯有
      重大困難」之情形，以定其更生之聲請是否合法。
    (二)經查，本件債務人主張目前每月平均收入為26,000元，然
      依據行政院主計處公告之97年度最低生活費用（以每年家
      庭收支調查，計算出每人每月消費支出之60％作為最低生
      活費），台北市平均每人每月最低生活費為14,152元，債
      務人嗣後既已與安泰銀行、台新銀行再次協商降低每月還
      款額度分別為5,300元、及1,250元，則債務人之收入扣除
      基本生活費14,152元及協商金額後，尚餘5,298元可再與
      其他債權銀行二次協商清償之金額。是難認債務人於協商
      成立後，有因不可歸責於己之事由，致履行顯有重大困難
      情形。
三、從而，本件債務人聲請更生，與消費者債務清理條例第151
    條第5項規定不符，且上開欠缺又屬無從補正，依上說明，
    自應駁回其更生之聲請，爰裁定如主文。
中    華    民    國    98    年    8    月    31   日
              民事第二十一庭法      官  李慈惠
上為正本係照原本作成
如不服本裁定，應於裁定送達後10日內，以書狀向本院提出抗告
，並繳納抗告費新臺幣1千元
中    華    民    國    98    年    8    月    31   日
                            書  記  官  蔡文揚


司法院資訊處製作；財團法人民間司法改革基金會備份。
